【裁判字號】    98,抗,169
【裁判日期】    980225
【裁判案由】    發還擔保金
【裁判全文】
臺灣高等法院民事裁定                   98年度抗字第169號
抗  告  人  甲○○
上列抗告人因與相對人合作金庫商業銀行股份有限公司間返還擔
保金事件，對於中華民國97年12月17日臺灣板橋地方法院97年度
聲字第3119號裁定提起抗告，本院裁定如下：
    主      文
抗告駁回。
抗告訴訟費用由抗告人負擔。
    理      由
甲、程序方面：
    本件相對人原為臺灣省合作金庫，於民國（下同）90年1月1
    日奉准改制為合作金庫商業銀行股份有限公司（下稱合作金
    庫），有本院依職權查詢之該公司簡介1份附卷可稽（見本
    院卷第14頁），故其得依規定聲請返還系爭之擔保金。
乙、實體方面：
一、相對人於原法院聲請意旨及原法院裁定略以：相對人與抗告
    人間假扣押事件，相對人前依原法院88年度裁全木字第4362
    號假扣押裁定，提供合計為新台幣（下同）250萬元之擔保
    金，聲請就抗告人之財產予以假扣押保全執行，嗣並經准予
    變更擔保在案。茲因訴訟已終結，相對人聲請並經原法院於
    97年9月17日以板院輔民寧97年度聲字第1869號函命抗告人
    於文到21日內，就相對人依原法院88年度裁全木字第4362號
    假扣押裁定所供之擔保行使權利，並向原法院為行使權利之
    證明，如逾期未行使權利並為證明，相對人即得依民事訴訟
    法第104條第1項第3款後段規定聲請法院以裁定命返還擔保
    金。因迄今已有一段時間，仍未見抗告人行使權利，為此依
    民事訴訟法第104條第1項第3款後段規定聲請准裁定返還本
    案之擔保金250萬元等語。原法院以相對人之聲請與民事訴
    訟法第106條準用第104條第1項第3款之規定相符，准予返還
    前開之擔保金。
二、抗告人抗告意旨略以：相對人不僅滋事生非，欺侮抗告人，
    亦屢次騷擾貴院，狐假虎威，似有不該，請勿返還擔金云云
    。
三、按「有下列各款情形之一者，法院應依供擔保人之聲請，以
    裁定命返還其提存物或保證書：一應供擔保之原因消滅者。
    二供擔保人證明受擔保利益人同意返還者。三訴訟終結後，
    供擔保人證明已定二十日以上之期間，催告受擔保利益人行
    使權利而未行使，或法院依供擔保人之聲請，通知受擔保利
    益人於一定期間內行使權利並向法院為行使權利之證明而未
    證明者。」，民事訴訟法第104條第1項定有明文，前開規定
    ，於其他依法令供訴訟上之擔保者準用之，並為同法第106
    條所明定。
四、經查：
    (一)相對人依原法院88年10月22日88年度裁全木字第4362號假
      扣押裁定，提供中央政府重大交通建設公債86年度甲類第
      9期債票，面額100萬元券2張、50萬元券1張，均附帶息票
      第4期至第15期，合計為250萬元為擔保金，聲請就抗告人
      之財產予以假扣押保全執行，而後經原法院以88年度執全
      字第2868號假扣押執行程序對抗告人之財產予以假扣押。
      嗣後於93年10月5日經准予變更為等值之中央政府重大交
      通建設公債86年度乙類第3期債票，並經原法院93年度存
      字第3717號擔保提存在案。且相對人於97年4月16日具狀
      向原法院執行處撤回假扣押執行程序等情，業據原院調取
      上開卷宗及本院調閱前揭提存卷宗核閱屬實，故相對人上
      開行為即符合民事訴訟法第106條準用第104條第1項第3款
      所定之「訴訟終結」情形。
    (二)相對人聲請原法院催告抗告人行使權利，亦經原法院於97
      年9月17日以板院輔民寧97年度聲字第1869號函催告相對
      人行使權利，惟於送達後，抗告人均未行使權利，除據相
      對人於聲請時提出原法院前開函影本為證外，亦經原法院
      調取前開卷宗查核無誤，並有臺灣臺北地方法院97年11月
      28日北院隆文人字第0970006327號函1紙及原法院民事紀
      錄科查詢表4份附卷可稽（見原審卷第9頁至第14頁）。
    (三)揆諸前揭說明，相對人聲請返還擔保金即有理由，應予准
      許。抗告人雖以：相對人不僅滋事生非，欺侮抗告人，亦
      屢次騷擾貴院，狐假虎威，似有不該，請勿返還擔保金云
      云，並於原法院提出1份聲請書為據。惟依抗告人於97年
      10月9日提出之上開聲請書記載：「合作金庫銀行股份有
      限公司尚未將查封登記全部塗銷及抵押權塗銷登記，損害
      聲請人之權益甚巨，該擔保物價值已不足賠償聲請人之損
      失，所言不足採信」云云，與向法院起訴或為與起訴效果
      相同效果之訴訟行為有別，尚難謂其已合法行使權利。是
      以相對人聲請返還擔保物，原法院裁定准許，於法並無違
      誤。抗告意旨仍執前詞，指摘原裁定不當，求予廢棄，為
      無理由，應予駁回。
據上論結，本件抗告為無理由，依民事訴訟法第495條之1第1項
、第449條第1項、第95條、第78條，裁定如主文。
中    華    民    國    98    年    2     月    25    日
                    民事第十四庭
                        審判長法  官  張  蘭
                              法  官  鄭純惠
                              法  官  邱瑞祥
正本係照原本作成。
本裁定除以適用法規顯有錯誤為理由，不得再抗告。如提起再抗
告，應於收受送達後10日內委任律師為代理人向本院提出再抗告
狀。並繳納再抗告費新台幣1千元。
中    華    民    國    98    年    2     月    27    日
                              書記官  明祖星


司法院資訊處製作；財團法人民間司法改革基金會備份。
